臺灣高等法院高雄分院刑事判決　　　　 95年度上易字第850號
上　訴　人
即　被　告　乙○○
　　　　　　丙○○
上列上訴人因傷害案件，不服臺灣屏東地方法院95年度易字第38
4 號中華民國95年10月11日第一審判決（起訴案號：臺灣屏東地
方法院檢察署94年度偵字第5713號），提起上訴，本院判決如下
：
     主  文
上訴駁回。
    事  實
一、丙○○因其子於民國94年9月22日下午1、2時許，在屏東縣
    枋寮鄉○○村○○路住處附近，險遭某大貨車撞及，而懷疑
    係甲○○所駕駛而心生不滿，竟於94年9 月23日凌晨2 時許
    ，夥同其友乙○○，共同基於傷害、恐嚇危害安全之犯意聯
    絡，前往屏東縣枋寮鄉○○村○○路28號之甲○○住處，自
    行開啟前庭車庫大門進入（侵入附連圍繞土地部分，未據告
    訴），並在住宅前門叫囂挑釁，經屋內甲○○及其在當地經
    營超商之同居女友丁○○先以電話報警後應門，並告知已經
    報警，丙○○、乙○○即以：「是否不想在當地營業！伊（
    丙○○）乃中庄老大，連法官都不怕了，還怕警察！」等語
    恫嚇甲○○、丁○○，致其二人因心生畏懼而生危害於安全
    ，旋即共同徒手毆打甲○○至倒臥於其住處車庫圍牆下，甲○○因而受有腦震盪、右顳部血腫、右手前臂、左上臂、左
    臉頰處擦傷之傷害，而丁○○因保護甲○○，亦同遭毆打而
    受有左前臂擦傷、左右上臂挫傷之傷害。
二、案經甲○○、丁○○訴由屏東縣警察局枋寮分局報告臺灣屏
    東地方法院檢察署檢察官偵查起訴。
     理  由
一、證據能力部分：
（一）按被告以外之人於審判外之言詞或書面陳述，除法律有規
      定者外，不得作為證據，刑事訴訟法第159條第1項定有明
      文。告訴人甲○○、丁○○之警詢陳述，為被告以外之人
      於審判外之陳述，經被告丙○○、乙○○於原審法院明示
      拒絕納為證據，復查無得為證據之例外情形，均認無證據
      能力。
（二）證人、鑑定人依法應具結而未具結者，其證言或鑑定意見
      ，不得作為證據，刑事訴訟法第158條之3著有規定。告訴
      人甲○○、丁○○於偵查中經檢察官詢問時所為之陳述，
      依法應具結而未命具結，無證據能力。
（三）卷附枋寮醫院出具甲○○、丁○○之診斷證明書，及文彬
      立安診所出具被告二人之診斷證明書，固均屬書面之傳聞
      證據，然本件檢察官、被告已於本院審理調查上開證據時
      ，就此證據能力均表示無意見，且本院認為以之作為本件
      論証之證據，均與待證事實具有關聯性，作為本案之證據
      亦屬適當，依刑事訴訟法第159 條之5 第1 項規定，自得
      為證據。
二、訊據上訴人即被告丙○○、乙○○固坦承因不滿甲○○駕駛
    大貨車險些撞及丙○○之子，於前開時間赴上址理論等情，
    然否認上開共同恐嚇、傷害犯行，辯稱：當時其二人係遭甲○○毆打，其二人並未圍毆甲○○、丁○○，亦未出言恐嚇
    對方云云，然查：
（一）上開事實，業據證人即告訴人甲○○、丁○○於原審具結
      並接受交互詰問而證述綦詳，復有枋寮醫院出具之驗傷診
      斷證明書2紙（見警卷第18、19頁）在卷可稽。
（二）參以被告二人於凌晨、常人就寢深睡之時段侵擾他人住處
      ，而告訴人二人係處於無預警之情形，已欠缺主動挑釁之
      條件及能力，又告訴人於發現情形時，既已利用空檔，主
      動以電話召警求助，豈有明知警力將至卻主動攻擊來者如
      被告二人而自陷於罪之理。何況告訴人甲○○於是日稍後
      經枋寮醫院救治時，除右手前臂、左上臂、左臉頰處擦傷
      等，堪認為常見之防禦傷者外，猶受有腦震盪、右顳部血
      腫等傷害，以頭部乃人體大腦等重要生命中樞所在之處，
      極為脆弱，稍有不慎，猶易造成死亡或腦部嚴重傷害之後
      果，鮮有為媾陷他人而冒險自傷如此之理，又告訴人丁○○因與甲○○有相當感情而同居，不忍其遭人圍毆，奮力
      排阻而遭一併傷及，亦合於經驗法則；反之，被告二人雖
      亦提出文彬立安診所診斷證明書2 份，亦反告本件告訴人
      涉嫌傷害，然被告二人係於案發數日後，因涉嫌本案而於
      赴警受訊前，始就醫診斷開立，動機足以生疑，又無其他
      證據足認本案純屬被告二人前往理論而遭告訴人甲○○、
      丁○○毆打成傷，是被告丙○○、乙○○前開所辯，顯不
      足採，而告訴人甲○○、丁○○遭被告二人反控傷害案件
      ，亦經檢察官為不起訴處分在案（見偵卷第38-39 頁），
      附此敘明。
（三）綜上所述，被告二人上開犯行之事證明確，均應依法論科
      。雖被告二人於本院審理證述如其等先前之上開辯解內容
      （見本院卷第40頁），但被告二人關於本案犯行，立場一
      致，彼此證言之可信度不高，仍難採為對其等有利之認定
      。至於被告丙○○聲請傳喚證人楊正華部分（見本院卷第
      26頁），因被告乙○○於原審亦供承該證人於事發時僅在
      屋外路旁等候，並未在場等情（見原審卷第58頁反面），
      且此部分待證事實業已明確，如前所述，依據刑事訴訟法
      第163 條之2 第2 項第3 款規定，本院認為此調查證據之
      聲請為不必要，附此敘明。
三、核被告丙○○、乙○○所為，均係犯刑法第277條第1項傷害
    罪。被告二人間有犯意聯絡及行為分擔，均為共同正犯。被
    告二人為上開恐嚇行為後，進而實施傷害之行為，其恐嚇之
    危險行為已為傷害之實害行為所吸收，不另論罪。又被告二
    人毆打告訴人甲○○，因遭告訴人丁○○出手相阻而一併予
    以傷害，係以一行為而觸犯數罪名，侵害數法益，應依刑法
    第55條想像競合之例，從一情節較重者，即就被告二人毆打
    告訴人甲○○部分，論以傷害一罪。
四、原審認被告二人罪證明確，因而適用刑法第2 條第1 項前段
    、第277 條第1 項、第28條、第55條、修正前刑法第41條第
    1 項，罰金罰鍰提高標準條例第1 條前段、修正前罰金罰鍰
    提高標準條例第2 條，現行法規所定貨幣單位折算新臺幣條
    例第2 條等規定，並審酌被告二人之前科素行（參卷附臺灣
    高等法院被告前案紀錄表），係因丙○○之子險遭大貨車撞
    及而心懷不滿之動機、深夜結夥侵擾告訴人住處並予徒手圍
    毆告訴人之手段、對於法益侵害擴大之危險性、造成告訴人
    二人之上開傷害之程度，犯後未與告訴人和解以填補損害及
    其二人犯後態度等一切情狀，各量處有期徒刑6 月，又敘明
    刑法第41條，於被告犯罪後，業於95年7 月1 日生效施行，
    關於易科罰金之折算標準，原規定以銀元1 元以上3 元以下
    折算1 日，修正後規定則以新臺幣1 千元、2 千元、3 千元
    折算1 日，比較新舊法，應適用被告行為時之法律即修正前
    之刑法第41條第1 項前段規定，各諭知以銀元300 元即新台
    幣900 元折算一日之易科罰金折算標準。其認事用法，核無
    不合，量刑亦屬允當。被告二人上訴仍執前詞否認犯罪，指
    摘原判決不當，為無理由，應予駁回。
據上論斷，應依刑事訴訟法第368條，判決如主文。
本案經檢察官張其主到庭執行職務。
中　　華　　民　　國　　96　　年　　1 　　月　　30　　日
                  刑事第一庭    審判長法官　郭雅美
                                      法官　莊崑山
                                      法官　張意聰
以上正本證明與原本無異。
本判決不得上訴。
中　　華　　民　　國　　96　　年　　1 　　月　　30　　日
　　　　　　　　　　　　　　　　　　書記官　呂素珍
附錄本判決論罪科刑法條：
中華民國刑法第277條第1項
傷害人之身體或健康者，處3 年以下有期徒刑、拘役或1 千元以
下罰金。
